臺灣高等法院臺中分院刑事判決
110年度上訴字第1140號
上  訴  人  
即  被  告  陳惠龍



指定辯護人  本院公設辯護人陳秋靜
上列上訴人因違反槍砲彈藥刀械管制條例案件，不服臺灣臺中地
方法院109年度訴字第914號中華民國110年4月14日第一審判決（
起訴案號：臺灣臺中地方檢察署109年度偵字第3925號），提起
上訴，本院判決如下：
    主  文
上訴駁回。
    事  實
一、陳惠龍明知可發射子彈具有殺傷力之改造槍枝、可擊發而具
    殺傷力之非制式子彈，均屬槍砲彈藥刀械管制條例所列管之
    違禁物，未經許可不得持有或寄藏，竟基於寄藏可發射子彈
    具有殺傷力之改造槍枝及可擊發具有殺傷力之非制式子彈之
    犯意，於民國92年間某日，在桃園市中壢區環中東路某路段
    ，受友人蔣俊維（嗣於000年0月0日死亡）所託，收受如附
    表1至3所示可發射子彈具有殺傷力之改造手槍2支（含彈匣
    各1個）及具殺傷力之非制式子彈24顆（起訴書誤載為於108
    年9月18日起至109年1月11日2時33分間某時，在臺灣地區某
    處向真實姓名不詳之人，以不詳代價取得），將之放入如附
    表編號4所示之黑色手提包內及藏置在其桃園住家附近某處
    。嗣於109年1月10日將之攜出，經警接獲非法槍彈之線報，
    於同年月11日凌晨2時33分許，在臺中市○○區○○○路0段00號
    鳥人汽車旅館外盤查陳惠龍，經得其同意後搜索如附表編號
    4所示之黑色手提包，扣得如附表編號1至3所示之物（陳惠
    龍涉嫌施用、持有第二級毒品罪嫌部分，由臺灣臺中地方檢
    察署檢察官另行偵辦），而查悉上情。
二、案經臺中市政府警察局刑事警察大隊移請臺灣臺中地方檢察
    署檢察官偵查起訴。 
    理  由
一、證據能力部分：關於下述本判決所引用被告以外之人於審判
    外之陳述（含言詞及書面）雖屬傳聞之證據，惟檢察官、上
    訴人即被告陳惠龍（下稱被告）及其辯護人，知有刑事訴訟
    法第159條第1項不得為證據之情形，均未爭執該等證據且經
    本院審理時當庭直接提示而為合法之調查，檢察官、被告及
    其辯護人均未於言詞辯論終結前聲明異議，本院審酌前開證
    據作成或取得之狀況，並無非法或不當取證之情事，故認為
    適當而均得以作為證據，是前開證據依刑事訴訟法第159條
    之5之規定，均具有證據能力。
二、認定犯罪事實所憑之證據及理由：
    上揭犯罪事實，業據被告於警詢、偵查、原審及本院審理時
    皆坦承不諱（見偵卷第65至67、139至141頁，原審卷第93頁
    、284至285頁，本院卷第187至188頁），並有自願受搜索同
    意書、臺中市政府警察局刑事警察大隊搜索、扣押筆錄及扣
    押物品目錄表（陳惠龍，109年1月11日，臺中市○○區○○○路0
    段00號鳥人汽車旅館）、查獲現場及物品照片等在卷可參（
    見偵卷第73至79、第133至135頁），復有扣案如附表編號1
    至4所示之物可佐。而扣案如附表編號1至3所示之槍枝及子
    彈，經送請內政部警政署刑事警察局分以檢視法、性能檢驗
    法及試射法鑑定，鑑定結果認均有殺傷力（詳如附表編號1
    至3所載），有該局109年2月25日刑鑑字第1090005669號鑑
    定書暨送驗槍、彈照片、109年11月23日刑鑑字第109800667
    7號函附卷可憑（見偵卷第151至153頁，原審卷第201頁），
    足徵被告之任意性自白均與事實相符，應堪採信。本案事證
    明確，被告之犯行堪以認定，應依法論科。
三、論罪：
  ㈠被告行為後，槍砲彈藥刀械管制條例第7條、第8條於109年6
    月10日修正公布，於同年月12日施行。修正前第7條原規定
    ：「（第1項）未經許可，製造、販賣或運輸火砲、肩射武
    器、機關槍、衝鋒槍、卡柄槍、自動步槍、普通步槍、馬槍
    、手槍或各類砲彈、炸彈、爆裂物者，處無期徒刑或7年以
    上有期徒刑，併科新臺幣3000萬元以下罰金。（第4項）未
    經許可，持有、寄藏或意圖販賣而陳列第1項所列槍砲、彈
    藥者，處5年以上有期徒刑，併科新臺幣1000萬元以下罰金
    。」；第8條原規定：「（第1項）未經許可，製造、販賣或
    運輸鋼筆槍、瓦斯槍、麻醉槍、獵槍、空氣槍或第4條第1項
    第1款所定其他可發射金屬或子彈具有殺傷力之各式槍砲者
    ，處無期徒刑或5年以上有期徒刑，併科新臺幣1000萬元以
    下罰金。（第4項）未經許可，持有、寄藏或意圖販賣而陳
    列第1項所列槍枝者，處3年以上10年以下有期徒刑，併科新
    臺幣700萬元以下罰金。」。修正後第7條則規定：「（第1
    項）未經許可，製造、販賣或運輸『制式或非制式』火砲、
    肩射武器、機關槍、衝鋒槍、卡柄槍、自動步槍、普通步槍
    、馬槍、手槍或各類砲彈、炸彈、爆裂物者，處無期徒刑或
    7年以上有期徒刑，併科新臺幣3000萬元以下罰金。（第4項
    ）未經許可，持有、寄藏或意圖販賣而陳列第1項所列槍砲
    、彈藥者，處5年以上有期徒刑，併科新臺幣1000萬元以下
    罰金。」；第8條則規定：「（第1項）未經許可，製造、販
    賣或運輸『制式或非制式』鋼筆槍、瓦斯槍、麻醉槍、獵槍
    、空氣槍或第4條第1項第1款所定其他可發射金屬或子彈具
    有殺傷力之各式槍砲者，處無期徒刑或5年以上有期徒刑，
    併科新臺幣1000萬元以下罰金。（第4項）未經許可，持有
    、寄藏或意圖販賣而陳列第1項所列槍砲者，處3年以上10年
    以下有期徒刑，併科新臺幣700萬元以下罰金。」。而依本
    次修法草案總說明意旨可知，其主要立法目的在於有效遏止
    持「非制式槍砲」進行犯罪情形，認「非制式槍砲」與「制
    式槍砲」之罪責有一致之必要，故於第4條、第7條至第9條
    增加「制式或非制式」之構成要件，亦即不分制式或非制式
    ，凡屬第7條所列各類槍枝型式之槍枝，有殺傷力者，概依
    第7條規定處罰。是「未經許可持有可發射子彈具殺傷力之
    非制式手槍」犯行，於槍砲彈藥刀械管制條例修正後，應改
    依第7條第4項規定處罰。經比較新舊法結果，修正後新法對
    被告並非有利，依刑法第2條第1項前段規定，應適用行為時
    即修正前槍砲彈藥刀械管制條例第8條第4項之非法持有、寄
    藏可發射子彈具有殺傷力之槍枝罪論處。
  ㈡按修正前槍砲彈藥刀械管制條例第8條第4項、第12條第4項，
    均係將「持有」與「寄藏」為分別之處罰規定，而寄藏與持
    有，均係將物置於自己實力支配之下，僅寄藏必先有他人之
    持有行為，而後始為之受「寄」代「藏」而已。故寄藏之受
    人委託代為保管，其保管之本身，亦屬持有。不過，此之持
    有係受寄之當然結果，故僅就寄藏行為為包括之評價，不應
    另就持有行為予以論罪。寄藏與持有之界定，應以實力支配
    係為他人或為自己而占有管領為判別準據。另寄藏手槍之罪
    雖屬即成犯，但其寄藏後之持有行為，須至其寄藏行為終了
    之後始結束，故其因寄藏而持有手槍之行為，仍屬持有行為
    之繼續，而非寄藏狀態之繼續。復按非法持有、寄藏、出借
    槍砲彈藥刀械等違禁物，所侵害者為社會法益，如所持有、
    寄藏或出借客體之種類相同（如同為手槍，或同為子彈者）
    ，縱令同種類之客體有數個（如數支手槍、數顆子彈），仍
    為單純一罪，不發生想像競合犯之問題；若同時持有、寄藏
    或出借二不相同種類之客體（如同時持有手槍及子彈），則
    為一行為觸犯數罪名之想像競合犯。本件如附表編號1至3所
    示之槍彈，係被告係受蔣俊維所託代為保管之物，當時蔣俊
    維沒有說什麼時要拿回，後來他就失蹤，後來聽說他死掉、
    但不確定等語（見偵卷第140頁），可見被告係為蔣俊維占
    有管領如附表編號1至3所示槍、彈。核其所為，係違反修正
    前槍砲彈藥刀械管制條例第8條第4項之未經許可，寄藏可發
    射子彈具有殺傷力之改造槍枝罪及同條例第12條第4項之未
    經許可寄藏子彈罪。又被告自92年間某日開始持有如附表編
    號1至3所示之改造手槍、非制式子彈，至109年1月11日為警
    查獲之日止之行為，均屬持有行為之繼續，應論以一罪。被
    告基於單一犯意之持有意思，在同時、地持有客體種類相同
    具殺傷力之改造手槍2支及非制式子彈24顆，揆諸前揭說明
    ，應各論以單純一罪；另被告以一持有行為同時未經許可而
    持有可發射子彈具有殺傷力之改造槍枝及非制式子彈而同時
    觸犯上開2罪名，為想像競合犯，應依刑法第55條規定一重
    之修正前槍砲彈藥刀械管制條例第8條第4項未經許可，寄藏
    可發射子彈具有殺傷力之改造槍枝罪處斷。公訴意旨固認被
    告係涉犯非法「持有」可發射子彈具殺傷力之槍枝罪，然被
    告供稱附表編號1至3所示之物係受友人蔣俊維之囑託始予以
    藏放，復無其他積極證據足證被告係為己持有槍枝，法律上
    自宜僅就「寄藏」行為為包括之評價，是公訴意旨認被告此
    部分所為，係犯非法持有可發射子彈具殺傷力之槍枝罪，容
    有誤會，惟因基礎社會事實同一，並規範在同一法條，僅其
    行為態樣有所不同，無庸變更起訴法條，併此敘明。
四、累犯不予裁量加重：　　
　　按刑法第47條第1項所規定累犯之加重，以受徒刑之執行完
    畢，或一部之執行而赦免後，5年以內故意再犯有期徒刑以
    上罪者，為其要件。而繼續犯係行為之繼續，非狀態之繼續
    ，因此繼續犯之「最初行為」、「中間行為」或「行為終了
    」祇要其中一部行為係在另一犯罪所處徒刑執行完畢5年以
    內者，即該當累犯規定之要件（最高法院108年度台非字第 
     65號刑事裁判要旨參照）。本案被告前於87年間因犯竊盜
    罪
    經臺灣高等法院以88年度上易字第251號判處有期徒刑1年確
    定，又因違反陸海空軍刑法，經陸軍第六軍團司令部判處有
    期徒刑1年6月確定，並經臺灣高等法院以88年度聲字第943
    號裁定定應執行有期徒刑2年4月確定，於89年8月9日假釋付
    保護管束出監，於90年1月6日假釋未經撤銷視為執行完畢等
    節，有臺灣高等法院以88年度聲字第943號及臺灣高等法院
    被告全國前案紀錄表各1份在卷足憑。被告於受徒刑執行完
    畢後，5年以內故意再犯本案有期徒刑以上之罪，為累犯。
    然被告所犯前、後案之犯罪類型及法益種類均屬有別，罪質
    互異，難認被告有特別惡性或刑罰感應力薄弱之情，爰依司
    法院釋字第775號解釋意旨，不予依刑法第47條第1項之規定
    加重其刑。
五、沒收部分：
　㈠扣案如附表編號1、2所示之非制式手槍2支，經鑑定結果，
    皆屬槍砲彈藥刀械管制條例第4條第1項第1款所列物品，為
    未經許可不得持有之違禁物，均應依刑法第38條第1項之規
    定宣告沒收。
　㈡扣案如附表編號4所示之物，為被告所有並用以放置本案槍彈
    之工具，為被告所有供犯罪所用之物，爰依刑法第38條第2
    項前段之規定，諭知沒收。
　㈢扣案如附表編號3所示之非制式子彈共24顆，經試射結果，固
    均認具殺傷力，惟業因鑑定試射而耗損，其所留彈殼，已不
    具子彈完整結構，並非違禁物，爰均不併宣告沒收。
　㈣至扣案如附表編號5、6所示之物，雖均為被告所有，然與本
    案犯罪均無關聯，爰均不於本案宣告沒收。　
六、上訴駁回之理由：
　㈠原審認被告上揭犯行事證明確，適用刑事訴訟法第299條第1
    項前段及前揭實體法之規定，爰以行為人之責任為基礎，審
    酌被告素行非佳，有臺灣高等法院被告前案紀錄表在卷可參
    ，其受他人所託，寄藏如附表編號1至3所示之槍彈，對於社
    會治安及人身安全所造成潛在之危害甚鉅，影響社會秩序情
    節重大；復考量被告始終坦承犯行之犯後態度，暨其自述之
    智識程度、職業、家庭生活狀況（見原審卷第287頁），本
    案雖未查出被告有持附表編號1至3所示之槍彈從事不法犯行
    ，然其寄藏之時間長達17年左右之情節，復一再違犯槍砲彈
    藥刀械管制條例之相關規定，足見其擁槍自重的可議心理仍
    存，認檢察官具體對被告求處有期徒刑5年之意見尚屬相當
    等一切情狀，量處如原審主文欄所示之刑，並就併科罰金部
    分，諭知易服勞役之折算標準，及為上揭之沒收。核原判決
    之認事、用法並無不當，量刑亦稱妥適，應予維持。
　㈡被告上訴略以：被告因一時誤信朋友而允為寄藏、誤觸法網
    ，然始終坦承行且清楚一切細節，足見被告犯後態度良好並
    有悔改之意願；原審既認被告累犯部分，難認有特別惡性或
    刑罰感應力薄弱之情而不予裁量加重其刑，何以又判處被告
    上揭之重刑。以上原審未及審酌，致罪刑不相當，請求從輕
    量刑予被告重新做人之機會等語。惟查：原審判決就被告所
    犯上開犯行，業審酌刑法第57條各款所列情狀，並衡酌
    犯行之犯罪後態度之情形，而於法定刑度之內，予以量定，
    客觀上並無明顯濫權或失之過重之情形，亦未違反比例原則
    ，自難認有何違法或不當，又被告於本案寄藏期間仍多次違
    犯槍砲彈藥刀械管制條案件，難見其悔改之真意，且其持有
    時間甚長、2槍枝及子彈24顆數量不少，於斟酌累犯裁定不
    予加重後，所為之量刑，並無罪刑不相當之情形。從而，被
    告上訴並無理由，應予駁回。
據上論斷，應依刑事訴訟法第368條，判決如主文。
本案經檢察官林岳賢提起公訴，檢察官謝名冠到庭執行職務　　
中　　華　　民　　國　　110 　年　　9 　　月　　22　　日
        　　刑事第二庭    審判長法　官  何　志　通      
　　　　　　　　　　　　　　    法　官  許  月  馨      
　　　　　　　　　　　　　　　  法　官  吳  進  發      
以上正本證明與原本無異。                                
如不服本判決應於收受送達後二十日內向本院提出上訴書狀，其
未敘述上訴之理由者，並得於提起上訴後二十日內向本院補提理
由書（均須按他造當事人之人數附繕本）「切勿逕送上級法院」
。因疫情而遲誤不變期間，得向法院聲請回復原狀。          
　　　　　　　　　　　　 　　　 書記官  洪  宛  渝      
　　　　　　　　　　　　　　　　
中　　華　　民　　國　　110 　年　　9 　　月　　22　　日


附表：
編號 物證名稱 數量 備註  1 非制式手槍（槍枝管制編號0000000000，含彈匣1個） 1支 經鑑定認均係改造手槍，由仿半自動手槍製造之槍枝，換裝土造金屬槍管而成，擊發功能正常，可供擊發適用子彈使用，認具殺傷力  2 非制式手槍（槍枝管制編號0000000000，含彈匣1個） 1支   3 非制式彈殼 24顆 原扣案子彈24顆，經送鑑試射，均可擊發，認具殺傷力  4 黑色手提包 1個   5 玻璃球 1個   6 HTC行動電話（含0000000000號SIM卡1張，IMEI：000000000000000） 1支 螢幕破裂